【裁判字號】    89,訴,77
【裁判日期】    890718
【裁判案由】    清償借款
【裁判全文】
臺灣苗栗地方法院民事判決                          八十九年度訴字第七十七號
    原      告  丙○○
    送達代收人  丁○○
    被      告  甲○○
                乙○○○
右當事人間清償借款事件，本院判決如左：
    主    文
原告之訴及假執行之聲請均駁回。
訴訟費用由原告負擔。
    事    實
甲、原告方面：
一、聲明：
    （一）被告應連帶清償原告新台幣（下同）一百四十萬元，及自起訴狀送達日起
          至清償日止，按苗栗縣造橋鄉農會放款利率計算之利息。
    （二）訴訟費用由被告負擔。
    （三）原告願供擔保，請准宣告假執行。
二、陳述：
    緣被告之子吳讓貞（已改名吳冠賢）因積欠他人債款遭人逼債，要求原告提供房
    契向苗栗縣造橋鄉農會設定抵押貸款一百四十萬元，再由被告之子吳讓貞清償債
    務，詎吳讓貞因欠債龐大無法清償，而於八十八年八月間自殘死亡，其已離婚，
    小孩年紀還小，被告應為合法之繼承人，應負清償之責任。案經原告聲請向苗栗
    縣頭份鎮調解委員會聲請調解，被告均不理會，為此提起本訴。
三、證據：提出吳讓貞遺書影本二份、聲請調解書影本、證明書、造橋鄉農會放款現
    借各筆餘額查詢單影本各一份、抵押權設定契約書影本及他項權利證明書影本各
    二份、匯款回條聯影本一紙、收據影本五紙、本票影本一紙、戶籍謄本一份為證
    。
乙、被告方面：
一、聲明：請求駁回原告之訴。
二、陳述：被告不是吳讓貞之繼承人。
丙、本院依職權向苗栗縣頭份鎮戶政事務所、苗栗縣後龍鎮戶政事務所調閱戶籍謄本
    。
    理    由
一、原告主張：被告之子吳讓貞因積欠他人債款遭他人逼債，由原告提供房地向苗栗
    縣造橋鄉農會抵押貸款，借予吳讓貞，詎吳讓貞竟於八十八年八月間死亡，被告
    為其繼承人，應負清償責任等語；被告則以：其非吳讓貞之繼承人等語，資為抗
    辯。
二、按繼承因被繼承人死亡而開始；又繼承人對被繼承人之債務，負連帶責任，民法
    第一千一百四十七條、第一千一百五十三條第一項固分別定有明文。而遺產繼承
    人之順序，依民法第一千一百三十八條規定，除配偶為當然繼承人外，以直系血
    親卑親屬為第一順序繼承人，父母為第二順序繼承人。
三、原告主張被告為訴外人吳冠賢（原名吳讓貞）之父母，為其合法之繼承人，固據
    提出吳冠賢遺書影本、戶籍謄本為證，惟經被告否認，並辯稱：被告非吳讓貞之
    繼承人等語。經查訴外人吳冠賢業於八十八年八月五日死亡之事實，為兩造所不
    爭，並有戶籍謄本附卷可憑。而被繼承人吳冠賢死亡時，其原配偶呂素蘭固已離
    婚，惟尚有第一順序繼承人吳威潔、吳俐萱存在，此有苗栗縣頭份鎮戶政事務所
    、苗栗縣後龍鎮戶政事務所檢送之戶籍謄本在卷可稽，被告為被繼承人吳冠賢之
    父母，因被繼承人尚有第一順序繼承人存在，被告尚非其合法繼承人，是原告主
    張尚不可採，被告所辯堪可採信。從而，原告以被告為吳冠貞之繼承人，主張其
    對被繼承人之債務，負連帶責任，為無理由，應予駁回。
四、原告受敗訴判決，其假執行之聲請即失所依據，應併予駁回。
五、據上論結，原告之訴為無理由，依民事訴訟法第七十八條，判決如主文。
中      華      民      國    八十九    年      七      月     十八     日
                                  臺灣苗栗地方法院民事庭
~B法      官  宋國鎮
右為正本係照原本作成。
如對本判決上訴，須於判決送達後廿日內向本院提出上訴狀。
~B法院書記官  歐樹根
中      華      民      國    八十九    年      七      月     十八     日


司法院資訊處製作；財團法人民間司法改革基金會備份。
